【裁判字號】    89,易,2915
【裁判日期】    890922
【裁判案由】    妨害自由
【裁判全文】
臺灣臺中地方法院刑事判決                        八十九年度易字第二九一五號
    公  訴  人  臺灣台中地方法院檢察署檢察官
    被      告  甲○○
右列被告因妨害自由等之家庭暴力案件，經檢察官提起公訴（八十九年度偵字第一三
八九四號），本院判決如左：
    主  文
甲○○以加害生命之事，恐嚇他人，致生危害於安全，處拘役參拾日，如易科罰金以
參佰元折算壹日。
被訴傷害部分公訴不受理。
    事  實
一、甲○○係乙○之前夫，二人係家庭暴力防治法第三條第一款所稱之家庭成員。甲
    ○○與乙○於民國（下同）八十四年間協議離婚後，甲○○仍常至乙○位於台中
    市○區○○路二段六巷四之一號之住處逗留。八十九年三月中旬某日晚上十一時
    許，甲○○至乙○上址住處，欲向乙○索取生活花費，乙○不願給付，甲○○即
    口出怨言，當時在場之其女王怡婷、王怡敏二人因而與甲○○頂嘴並出言相譏，
    致甲○○惱羞成怒，拿起桌上乙○所有之水果刀一把，對乙○、王怡婷、王怡閔
    （均已年滿十二歲）恫稱：沒有拿錢，就要殺死你們，大家同歸於盡等語，以此
    加害生命之事，恐嚇乙○、王怡婷、王怡敏，使乙○母女三人心生畏懼，致生危
    害於安全。經乙○等表示要報警處理，甲○○始行離去。
二、案經乙○訴由臺中市警察局第二分局報請臺灣臺中地方法院檢察署檢察官偵查起
    訴。
    理  由
壹、有罪部分
一、右揭事實，業據被告甲○○於本院審理時坦承不諱，核與告訴人乙○於警訊及本
    院審理時到庭指訴之情節相符。雖被告辯稱伊是因一時生氣，並無恐嚇犯罪之意
    云云。然查，被告當時情緒激動，復手持可為兇器之水果刀一把，對告訴人母女
    表示要同歸於盡，斯時情景甚為恐怖，客觀上確足以使人心生畏懼，此觀告訴人
    於本院審理時陳稱當時伊等甚為害怕，已表示要報警處理等語甚明，其所為已該
    當於刑法之恐嚇罪行，自難以上揭所辯卸免其責。是事証明確，被告右揭犯行，
    洵堪認定。
二、核被告所為係犯刑法第三百零五條之恐嚇危害安全罪。按刑法第三百四十六條之
    恐嚇取財罪，以行為人主觀上具有不法所有之意圖為要件，苟未具備該主觀要件
    ，當無由構成該罪。本案被告與告訴人前為夫妻，離婚後因告訴人有上班，仍會
    給付被告生活費，被告不夠錢時，亦會向告訴人索取乙節，業據告訴人陳明在卷
    ，是被告向告訴人索取生活花費，顯係基於二人前為夫妻情誼及渠等之相處慣例
    為之，主觀上是否具有不法所有之意圖，已非無疑。況被告辯稱當天是因為其女
    出言相譏，伊一時氣憤始持刀要脅，並非要錢等語，核與告訴人乙○於本院審理
    時陳稱：被告不是故意拿刀出來，他當時在吃水果，是因為錢的問題起爭執，有
    跟女兒起口角，他應該是一時生氣拿刀起來嚇我們，不是真的要錢等語相符，可
    認被告乃因與其女爭執，惱羞成怒始有本案犯行，尚難認有為自己不法所有之意
    ，即與恐嚇取財之構成要件有間，不構成該罪，公訴人認被告所為係犯刑法第三
    百四十六條第三項、第一項之恐嚇取財未遂罪嫌，容有誤會，惟因起訴被告犯罪
    之基本社會事實相同，爰依法變更起訴法條，併此敘明。被告以一行為，同時對
    在場之告訴人乙○及其女王怡婷、王怡敏施以恐嚇，為同種想像競合犯，僅論以
    一恐嚇罪。公訴人起訴書雖未敘明被告恐嚇王怡婷、王怡敏之犯行，惟因此與起
    訴恐嚇乙○之部分具有想像競合犯之裁判上一罪關係，本院自得併予審酌，附此
    敘明。爰審酌被告之素行、智識程度，僅因細故即出言恐嚇妻女，惟其於本院審
    理時坦承犯行，且經告訴人乙○到庭陳稱被告嗣後態度已有改善，顯確有悔意等
    一切情狀，量處如主文所示之刑，並諭知易科罰金之折算標準。被告持以犯案之
    水果刀一把，係乙○所有，業據被告與乙○供明在卷，因非被告所有之物，爰不
    在此諭知沒收，附此敘明。
貳、不受理部分
一、公訴意旨略以：被告基於普通傷害之意，於八十九年八月十三日晚上六時三十分
    許，在台中市○區○○路二段六巷四之一號乙○住處，以拳頭毆打乙○之頭部，
    致乙○受有左眼挫傷併左眼結膜紅腫之傷害，因認被告另涉有刑法第二百七十七
    條第一項之普通傷害罪嫌。
二、惟按告訴乃論之罪，告訴人於第一審辯論終結前得撤回其告訴；又告訴經撤回者
    ，應諭知不受理之判決。刑事訴訟法第二百三十八條第一項、第三百零三條第三
    款定有明文。查本件被告此部分經檢察官以刑法第二百七十七條第一項之普通傷
    害罪起訴，依同法第二百八十七條前段規定係屬告訴乃論之罪。茲據告訴人乙○
    於本院審理時當庭以言詞撤回對被告之告訴，有審判筆錄在卷可稽，依前揭規定
    ，此部分自應諭知不受理之判決。
據上論斷，應依刑事訴訟法第二百九十九條第一項前段、第三百條、第三百零三條第
三款，刑法第三百零五條、第五十五條、第四十一條，罰金罰鍰提高標準條例第一條
前段、第二條，判決如主文。
中      華      民       國       八十九    年    九    月     二十二   日
                                      臺灣臺中地方法院刑事第二庭
                                          法  官    吳  幸  芬
右正本證明與原本無異。
如不服本判決，應於判決送達後十日內，向本院提出上訴狀。
                                          書記官
中      華      民       國       八十九    年     九    月    二十二   日
附錄本案論罪科刑所犯法條全文：
刑法第三百零五條：
以加害生命、身體、自由、名譽、財產之事，恐嚇他人致生危害於安全者，處二年以
下有期徒刑、拘役或三百元以下罰金。


司法院資訊處製作；財團法人民間司法改革基金會備份。
